臺灣桃園地方法院民事判決　　　　　　　93年度訴字第1534號
原　　　告　甲○○
訴訟代理人　劉秀琳律師
被　　　告　丙○○
訴訟代理人　乙○○
上列當事人間請求清償債務事件，本院於中華民國94年2 月15
日言詞辯論終結，判決如下：
    主    文
原告之訴及假執行之聲請均駁回。
訴訟費用由原告負擔。
    事    實
甲、原告方面：
一、聲明：被告應給付原告新臺幣（下同）70萬元及自起訴狀繕
    本送達被告翌日起至清償日止，按年息5%計算之利息。原告
    並願供擔保，請准宣告假執行。
二、陳述：原告於民國77年間，向勞委會申辦勞工貸款，貸得50
    萬元後，原告即以此款項購得坐落台北縣中和市○○段第48
    5 地號之土地及其上同段第657 建號之建物居住。嗣原告於
    80年（原告誤繕為81年）間再以上開房地為抵押，而向臺灣
    銀行貸款120 萬元，其中50萬元償還上述土地銀行之貸款，
    70萬元則於取得貸款時當場將現金借予被告。詎被告多年後
    仍不返還，屢經催討，均置之不理，爰依兩造間消費借貸契
    約之法律關係，訴請判決如聲明所示。
三、證據：提出臺灣銀行新店分行消費者貸款申請書影本1 紙、
    土地暨建物登記謄本各1 紙、建物登記簿謄本5 紙。
乙、被告方面：
一、聲明：駁回原告之訴。
二、陳述：被告從未向原告借過錢，也沒有拿過原告的錢。
丙、本院依職權函臺灣銀行提供原告借款資料及函臺北縣中和地
    政事務所提供原告所有之上開房地之申請抵押登記資料，有
    臺灣銀行新店分行94年1 月18日新店營字第09400004291 號
    函暨所附資料、臺北縣中和地政事務所94年1 月13日北縣中
    地資字第0940000529號函暨所附資料在卷。
    理    由
一、本件原告起訴主張，原告於80年間以其所有坐落台北縣中和
    市○○段第485 地號之土地及其上同段第657 建號之建物為
    抵押，向臺灣銀行貸款120 萬元，其中50萬元償還原告前向
    土地銀行所借之債務，70萬元則於取得貸款時當場借予被告
    ，詎被告拒不返還向原告所借款項，爰依兩造間消費借貸契
    約之法律關係，訴請判決如聲明所示等語。
    被告則以：伊從未向原告借過錢，也沒有拿過原告的錢等語
    ，資為抗辯。
二、經查，原告所主張其曾於80年間以其所有之上開房地為抵押
    ，向臺灣銀行貸款120 萬元之事實，業據提出臺灣銀行新店
    分行消費者貸款申請書影本1 紙、土地暨建物登記謄本各1
    紙、建物登記簿謄本5 紙為證，並為被告所不爭執，且經本
    院函查結果，原告確於80年5 月20日向臺灣銀行新店分行申
    請貸款150 萬元，而經臺灣銀行核准貸予120 萬元，並於80
    年6 月10日將此款項撥入原告之帳戶內，而原告係以其所有
    之上開房地為抵押，且登記臺灣銀行為權利人，原告為義務
    人兼債務人，本金最高限額150 萬元之抵押權無誤，有臺灣
    銀行新店分行94年1 月18日新店營字第09400004291 號函所
    附之消費者貸款申請書、個人小額貸款審核及准駁情形表、
    放款科目分戶明細帳各1 紙（均為影本）及臺北縣中和地政
    事務所94年1 月13日北縣中地資字第0940000529號函所附之
    土地登記申請書、土地建築改良物抵押權設定契約書、原告
    印鑑證明、戶口名簿各1 份（均為影本）、建物登記簿謄本
    3 紙、土地及建物登記謄本各1 紙在卷可稽，足堪信為真實
    。次查，原告所主張其向臺灣銀行取得上開貸款當時，即將
    其中70萬元借予被告，並已交付之事實，則為被告所否認，
    而原告復自承本件借款並無書面契約，雙方僅以口頭約定，
    是原告無法提出其他類如借款之書契、收款之單據等證物；
    且原告所聲請傳訊之證人即原告向臺灣銀行貸款時之連帶保
    證人許大寰於本院94年1 月4 日言詞辯論時，僅到庭結證稱
    ：原告係伊父親之好友，伊純粹基於情誼而幫忙原告擔任其
    借款之連帶保證人，原告貸到款項後作何用途伊並不清楚等
    語，亦難作為有利於原告此部分主張之認定依據。此外，原
    告並未能提出任何其他證據以資證明其此部分之主張為真實
    。按當事人主張有利於己之事實者，就其事實有舉證之責任
    ，民事訴訟法第277 條前段定有明文。而民事訴訟如係由原
    告主張權利者，應先由原告負舉證之責，若原告先不能舉證
    ，以證實自己主張之事實為真實，則被告就其抗辯事實即令
    不能舉證，或其所舉證據尚有疵累，亦應駁回原告之請求。
    又請求履行債務之訴，除被告自認原告所主張債權發生原因
    之事實外，應先由原告就其主張此項事實，負舉證之責任，
    必須證明其為真實後，被告於其抗辯事實，始應負證明之責
    任，此為舉證責任分擔之原則，最高法院17年上字第917 號
    、43年台上字第377 號判例意旨足資參照。準此，如當事人
    主張有金錢借貸關係存在，須就其發生所須具備之特別要件
    即金錢之交付與借貸意思表示相互一致負舉證責任（最高法
    院93年度台上字第19號裁判意旨參照）。本件原告既不能就
    其已交付上開借貸之金錢予被告及兩造間有借貸意思表示相
    互一致之事實加以舉證證明，則其就此所為之主張，自難信
    為真實。
三、再按稱消費借貸者，謂當事人一方移轉金錢或其他代替物之
    所有權於他方，而約定他方以種類、品質、數量相同之物返
    還之契約；借用人應於約定期限內，返還與借用物種類、品
    質、數量相同之物，未定返還期限者，借用人得隨時返還，
    貸與人亦得定一個月以上之相當期限，催告返還，民法第47
    4 條第1 項民法第478 條固有明文。惟本件原告所主張被告
    於81年間曾向其借款70萬元之事實，既難認定為真實，則兩
    造就此自未成立何消費借貸之契約，原告仍遽而請求被告返
    還此借款，即與上揭法律規定之要件不合，不應准許。
四、從而，原告依消費借貸契約之法律關係，請求被告給付其70
    萬元及自本件起訴狀繕本送達被告翌日起，按年息5%計算之
    利息，為無理由，應予駁回。
五、本件原告之訴既經駁回，其假執行之聲請亦失所附麗，應併
    駁回之。
據上論結，本件原告之訴為無理由，依民事訴訟法第78條，判決
如主文。
中　　華　　民　　國　　94　　年　　2 　　月　　25　　日
                     臺灣桃園地方法院民事第二庭
                         法      官  張震武
上為正本係照原本作成
如對本判決上訴，須於判決送達後20日內向本院提出上訴狀
中　　華　　民　　國　　94　　年　　2 　　月　　25　　日
                         法院書記官  惠  莊
